【裁判字號】    99,訴,773
【裁判日期】    990527
【裁判案由】    毒品危害防制條例
【裁判全文】
臺灣板橋地方法院刑事判決               99年度訴字第773號
公  訴  人  臺灣板橋地方法院檢察署檢察官
被      告  甲○○
上列被告因違反毒品危害防制條例案件，經檢察官提起公訴（九
十九年度毒偵字第六二五號），被告於本院準備程序進行中，就
被訴事實為有罪之陳述，經本院告知簡式審判程序意旨，並聽取
公訴人及被告之意見後，本院合議庭裁定由受命法官獨任依簡式
審判程序審理，並判決如下：
    主  文
甲○○施用第二級毒品，累犯，處有期徒刑肆月；又施用第一級
毒品，累犯，處有期徒刑捌月。扣案之第一級毒品海洛因壹包（
驗餘淨重零點零貳公克），沒收銷燬之。扣案之注射針筒貳支、
分裝鏟貳支，均沒收。應執行有期徒刑拾月。扣案之第一級毒品
海洛因壹包（驗餘淨重零點零貳公克），沒收銷燬之。扣案之注
射針筒貳支、分裝鏟貳支，均沒收。
    事  實
一、甲○○前因施用第二級毒品案件，經本院以九十年度毒聲字
    第二０七一號裁定送觀察、勒戒後，認無繼續施用毒品之傾
    向，於民國九十年七月三十一日執行完畢釋放，並經臺灣板
    橋地方法院檢察署檢察官於九十年八月一日以九十年度毒偵
    字第一七六七號為不起訴處分確定。復因施用第一、二級毒
    品案件，經本院以九十一年度毒聲字第二七二六號裁定送觀
    察、勒戒後，認有繼續施用毒品之傾向，復經本院以九十二
    年度毒聲字第二三七五號裁定令入戒治處所施以強制戒治，
    於九十三年一月九日因毒品危害防制條例修正報結出所，此
    部分涉及刑案部分，亦經本院以九十二年度訴字第二一二０
    號判處有期徒刑四月、七月，定應執行有期徒刑九月確定，
    於九十四年十一月三日縮刑期滿執行完畢。又因連續轉讓第
    一級毒品案件，經本院以九十四年度訴字第六０五號判處有
    期徒刑一年六月確定，嗣經本院以九十六年度聲減字第三二
    三三號裁定減為有期徒刑九月確定，甫於九十六年十二月二
    十七日縮刑期滿執行完畢。詎仍不知悛悔，其明知海洛因、
    甲基安非他命係業經公告列為毒品危害防制條例第二條第二
    項第一、二款之第一、二級毒品，不得非法持有、施用，詎
    仍未戒除施用毒品習性，復各基於施用第一、二級毒品海洛
    因、甲基安非他命之犯意，於九十九年一月四日晚間八時許
    ，在臺北縣中和市○○路○段三一二巷四十五弄二十五之四
    號住處內，施用第二級毒品甲基安非他命一次；復於同年月
    六日凌晨零時許，在臺北縣新莊市○○路三巷一號九樓之一
    （三室〈起訴書漏載於此〉）之友人住處內，施用第一級毒
    品海洛因一次。嗣於同年月六日凌晨三時四十五分許，在上
    址友人住處為警查獲，並扣得其所有之第一級毒品海洛因一
    包（驗餘淨重零點零二公克）及供施用第一級毒品海洛因所
    用之注射針筒二支、分裝鏟二支。嗣經警依法對其採集尿液
    送驗後，始查悉上情。
二、案經臺北縣政府警察局新莊分局報告臺灣板橋地方法院檢察
    署檢察官偵查起訴。
    理  由
壹、程序事項：
    被告甲○○所犯係死刑、無期徒刑或最輕本刑為三年以上有
    期徒刑以外之罪，亦非屬高等法院管轄第一審之案件，其於
    準備程序中就被訴事實為有罪之陳述，經本院告知簡式審判
    程序之旨，並聽取公訴人及被告之意見後，經本院合議庭認
    為適宜，乃依刑事訴訟法第二百七十三條之一第一項規定，
    裁定由受命法官獨任進行簡式審判程序，先予敘明。
貳、實體事項：
一、上揭犯罪事實，業據被告於本院準備程序及審理中供承不諱
    ，且被告於前揭查獲時地為警依法對其採集之尿液經送請臺
    灣檢驗科技股份有限公司以酵素免疫分析法（EIA ）初步檢
    驗及氣相層析質譜儀分析法（GC/MS ）確認檢驗結果，確呈
    鴉片類（嗎啡）及安非他命類（安非他命及甲基安非他命）
    陽性反應，此有該公司出具之九十九年一月二十日濫用藥物
    檢驗報告一紙在卷可參（參見偵卷第三四頁）。又扣案之被
    告所有疑似第一級毒品海洛因白色粉末一包（驗餘淨重零點
    零二公克），經送請交通部民用航空局航空醫務中心鑑定結
    果，確含有第一級毒品海洛因成分，此有該中心出具之九十
    九年一月十九日航藥鑑字第0990150 號毒品鑑定書一紙在卷
    可憑（參見偵卷第三八頁）。此外，復有扣案之被告所有供
    施用第一級毒品海洛因所用之注射針筒二支、分裝鏟二支可
    資佐證。綜上所述，足認被告之自白核與事實相符，應可採
    為論罪科刑之依據。按施用第一、二級毒品為犯罪行為，毒
    品危害防制條例第十條第一項及第二項各定有處罰明文。故
    施用該毒品者，依前揭規定本應科以刑罰，惟基於施用毒品
    之人，兼有病患屬性，乃於刑事政策上對合於一定條件之施
    用者，依同條例第二十條、第二十三條之規定，施以觀察、
    勒戒及強制戒治之治療，期以保安處分替代刑罰，戒斷其身
    、心癮。嗣因其程序過於繁雜，上揭條例於九十二年七月九
    日修正公布，自九十三年一月九日施行，將該第二十條、第
    二十三條之保安處分程序，單純區分為「初犯」、「五年內
    再犯」及「五年後再犯」三種；依其立法理由之說明：「初
    犯」，經觀察、勒戒或強制戒治後，應為不起訴處分或不付
    審理之裁定；經觀察、勒戒或強制戒治執行完畢釋放後，「
    五年內再犯」者，因其再犯率甚高，原實施之觀察、勒戒及
    強制戒治既已無法收其實效，爰依法追訴或裁定交付審理。
    至於經觀察、勒戒或強制戒治執行完畢釋放後，「五年後再
    犯」者，前所實施之觀察、勒戒或強制戒治已足以遮斷其施
    用毒品之毒癮，為期自新及協助其斷除毒癮，仍適用「初犯
    」規定，先經觀察、勒戒或強制戒治之程序。從而依修正後
    之規定，僅限於「初犯」及「五年後再犯」二種情形，始應
    先經觀察、勒戒或強制戒治程序，不能逕行起訴，亦即設為
    施用毒品罪起訴條件之限制。但倘被告於五年內已再犯，經
    依法再為「保安處分」或「追訴處罰」者，縱其第三次（或
    第三次以上）施用毒品之時間，在初犯之保安處分執行完畢
    釋放五年以後，即非屬「五年後再犯」之情形，且因前有「
    五年內再犯」情形，顯見其再犯率甚高，原實施之保安處分
    無法收其實效，毋庸仍予寬典處遇，而應依該條例第十條逕
    予刑罰制裁。至於第三次（或第三次以上）施用毒品之時間
    ，是否宜有期間限制？以多久為適宜？則分屬刑事政策、專
    門醫學之範圍，非審判機關所能決定，有待循立法途徑解決
    ，此為本院近來之統一見解（最高法院九十八年台非字第五
    六號判決意旨可資參照）。查本件被告前因施用第二級毒品
    案件，經本院以九十年度毒聲字第二０七一號裁定送觀察、
    勒戒後，認無繼續施用毒品之傾向，於九十年七月三十一日
    執行完畢釋放，並經臺灣板橋地方法院檢察署檢察官於九十
    年八月一日以九十年度毒偵字第一七六七號為不起訴處分確
    定。復因施用第一、二級毒品案件，經本院以九十一年度毒
    聲字第二七二六號裁定送觀察、勒戒後，認有繼續施用毒品
    之傾向，復經本院以九十二年度毒聲字第二三七五號裁定令
    入戒治處所施以強制戒治，於九十三年一月九日因毒品危害
    防制條例修正報結出所，此部分涉及刑案部分，亦經本院以
    九十二年度訴字第二一二０號判處有期徒刑四月、七月，定
    應執行有期徒刑九月確定，於九十四年十一月三日縮刑期滿
    執行完畢一節，此有臺灣高等法院被告前案紀錄表一份在卷
    可參。被告既曾於前揭觀察、勒戒執行完畢釋放後五年內再
    犯施用第一、二級毒品案件而經依法再為保安處分及追訴處
    罰，且於本件中，又係分別於九十九年一月四日晚間八時許
    、同年月六日凌晨零時許，有分別施用第二級毒品甲基安非
    他命、第一級毒品海洛因之犯行，即非屬毒品危害防制條例
    第二十條第三項所定「五年後再犯」之情形，揆諸前開判決
    意旨及說明，自應逕行追訴處罰。從而，本件事證已臻明確
    ，被告犯行洵堪認定，應予依法論科。
二、核被告所為，係犯毒品危害防制條例第十條第一項之施用第
    一級毒品海洛因罪、同條第二項之施用第二級毒品甲基安非
    他命罪。被告各持有第一級毒品海洛因、第二級毒品甲基安
    非他命後，進而施用，其各持有之低度行為應被其施用之高
    度行為所吸收，均不另論罪。被告所犯施用第一、二級毒品
    海洛因及甲基安非他命二罪間，犯意各別，罪名互殊，應予
    分論併罰。又被告前因連續轉讓第一級毒品案件，經本院以
    九十四年度訴字第六０五號判處有期徒刑一年六月確定，嗣
    經本院以九十六年度聲減字第三二三三號裁定減為有期徒刑
    九月確定，甫於九十六年十二月二十七日縮刑期滿執行完畢
    ，此有臺灣高等法院被告前案紀錄表一份在卷可參，其前受
    有期徒刑之執行完畢，於五年以內故意再犯本件有期徒刑以
    上之二罪，各為累犯，應各依刑法第四十七條第一項規定，
    各加重其刑。爰審酌被告屢犯不改，顯見其意志不堅，缺乏
    勒戒動機，其施用毒品足以導致精神障礙、性格異常，甚至
    造成生命危險，戕害一己之身體健康，惟其犯後尚能坦承犯
    行，態度尚稱良好等一切情狀，分別量處如主文所示之刑，
    並定其應執行之刑。至扣案之第一級毒品海洛因一包（驗餘
    淨重零點零二公克），不問屬於犯人與否，應依毒品危害防
    制條例第十八條第一項前段規定，宣告沒收銷燬之。又盛裝
    前開第一級毒品海洛因之包裝袋一個，參以法務部調查局現
    今所採行之鑑驗方式，包裝袋仍會殘留微量毒品，而無法將
    之完全析離，此有法務部調查局調科壹字第09362396550 號
    函文意旨可資參照，是可認該一個包裝袋與殘留其上之第一
    級毒品海洛因當已無法析離，而均應視為毒品，故應與所盛
    裝之第一級毒品海洛因併予沒收銷燬，附此敘明。至鑑驗所
    耗損之第一級毒品海洛因，既已滅失，爰不另為沒收銷燬之
    諭知，併予敘明。另扣案之注射針筒二支、分裝鏟二支，係
    被告所有供施用第一級毒品海洛因所用之物，亦據其於本院
    審理中供明在卷可按（參見本院卷九十九年五月十三日簡式
    審判筆錄第三頁），爰依刑法第三十八條第一項第二款規定
    ，併予宣告沒收。
據上論斷，應依刑事訴訟法第二百七十三條之一第一項、第二百
九十九條第一項前段，毒品危害防制條例第十條第一項、第二項
、第十八條第一項前段，刑法第十一條、第五十一條第五款、第
四十七條第一項、第三十八條第一項第二款，判決如主文。
本案經檢察官林常智到庭執行職務。
中    華    民    國    99    年    5     月    27    日
                  刑事第六庭    法  官  林家賢
上列正本證明與原本無異。
如不服本判決，應於判決送達後十日內，向本院提出上訴書狀，
並應敘述具體理由；其未敘述上訴理由者，應於上訴期間屆滿後
二十日內向本院補提理由書（均須按他造當事人之人數附繕本）
「切勿逕送上級法院」。
                                書記官  林政良
中    華    民    國    99    年    5     月    27    日
附錄本判決論罪科刑法條：
毒品危害防制條例第十條：
施用第一級毒品者，處六月以上五年以下有期徒刑。
施用第二級毒品者，處三年以下有期徒刑。

司法院資訊處製作；財團法人民間司法改革基金會備份。
